【裁判字號】    97,交聲,436
【裁判日期】    971231
【裁判案由】    違反道路交通管理處罰條例聲明異議
【裁判全文】
臺灣基隆地方法院交通事件裁定         97年度交聲字第436號
移送機關    交通部公路總局台北區監理所基隆監理站
異  議  人
即受處分人  甲○○
上列受處分人因違反道路交通管理處罰條例案件，對於交通部公
路總局台北區監理所基隆監理站民國97年12月12日所為之處分（
原處分案號：基監字第裁42─RB0000000號），聲明異議，本院
裁定如下：
    主  文
異議駁回。
    理  由
一、原處分意旨略以：受處分人即異議人甲○○（下稱異議人）
    於民國97年11月27日20時25分許，駕駛車牌號碼SPJ─560號
    輕型機車，行經基隆市○○路、孝二路路口因故與人發生爭
    執，經民眾報案，員警於處理時發現違規，始要求接受酒精
    濃度測試，經員警告知拒測之處罰規定後，異議人仍拒絕接
    受酒精濃度測試之檢定，故依道路交通管理處罰條例第35條
    第4項前段規定，裁處罰鍰新臺幣（下同）6萬元，並當場移
    置保管該機車及吊銷駕駛執照，並依同條例第67條第2項前
    段規定，3年內不得考領駕駛執照等語。
二、聲明異議意旨略以：異議人於97年11月22日20時左右，在本
    市○○路與孝二路口因故與人發生爭執、被打，經民眾報案
    ，員警帶至忠二路派出所處理，因異議人有喝酒員警未將雙
    方事故做筆錄，而要求異議人酒測，異議人要求喝水、休息
    一下，員警不給我喝水又未做筆錄要我簽字，異議人拒簽，
    後員警要異議人打電話回家叫家人來派出所處理。隨後內人
    到局，在不知異議人發生何事之情況且員警未告知拒測之處
    罰規定下，員警要求內人要異議人趕快簽字回家，是故，異
    議人在未被告知拒測之處罰規定下簽字，原處分顯有違誤云
    云。
三、按「汽車駕駛人，駕駛汽車經測試檢定酒精濃度超過規定標
    準者，處新台幣 1萬5千元以上6萬元以下罰鍰，並當場移置
    保管其車輛及吊扣其駕駛執照 1年」；「汽車駕駛人拒絕接
    受第1項測試之檢定者，處新台幣6萬元罰鍰，並當場移置保
    管該汽車及吊銷該駕駛執照」；又「汽車駕駛人，曾依第35
    條第 4項前段之規定吊銷駕駛執照者，3 年內不得考領駕駛
    執照」，道路交通管理處罰條例第 35條第1項第1款、第4項
    前段、第 67條第2項，分別訂有明文。而前揭道路交通管理
    處罰條例第 35條第4項之所以規定「拒絕酒精濃度測試檢定
    」除應課予罰鍰 6萬元之外，並應當場移置保管該汽車及吊
    銷該駕駛執照，較諸同條第 1項規定飲酒駕車之處罰：「汽
    車駕駛人，駕駛汽車經測試檢定有酒精濃度超過標準者，處
    新台幣1萬5000元以上6萬元以下罰鍰，並當場移置保管該汽
    車及吊扣其駕駛執照 1年」更為嚴厲，目的在於不使拒絕酒
    精濃度測試檢定之駕駛人反而獲得寬典，否則無異鼓勵駕駛
    人拒絕接受測試。再者，依道路交通管理處罰條例第35條第
    4 項之文義解釋，亦無從認知有意將汽車駕駛人消極推諉拖
    延接受酒精濃度測試檢定之情況排除在外。因此，只要汽車
    駕駛人有「拒絕接受酒精濃度測試檢定」之實質行為，無論
    係積極明示不接受酒精濃度測試檢定或消極推諉拖延接受酒
    精濃度測試檢定之時間，均有道路交通管理處罰條例第35條
    第4項規定之適用。
四、異議人騎乘車號SPJ─560號輕型機車，於97年11月22日晚間
    20時25分許，因酒後駕車在基隆市○○路、孝二路口與人發
    生爭執，經民眾報案，員警於處理時發現違規，為基隆市警
    察局第一分局員警舉發因「拒絕接受酒精濃度測試之檢定」
    違規，並當場掣開RB0000000號舉發通知單舉發等情，此有
    前揭舉發通知單1紙、基隆市警察局第一分局97年12月5日基
    警一分五字第0970112217號函說明1紙及交通部公路總局台
    北區監理所基隆監理站裁決上開裁決書在卷可稽。異議人雖
    以前情置辯，然查：
  (一)證人即製單舉發員警郭福智到庭結證稱：「案發當天是有民
    眾報案說在忠一路、孝二路口有糾紛，當天我是備勤員警，
    我據報後就前往處理，我抵達現場時看到一個報案的民眾擋
    在異議人的機車前面，而異議人當時是跨坐在機車上，機車
    也是發動中，且是機車是在車道上，我看見異議人滿臉通紅
    ，我就請異議人出示證件，報案人在當場就對我表示異議人
    有喝酒，好像快要撞到他...... 回到派出所後，因異議人
    有明顯酒味，我就要求異議人進行吹氣酒精測試，也有錄音
    ，但異議人堅持不肯吹氣，因為我有連續告知異議人三次要
    進行酒測，第一次我跟異議人講時，異議人不回答，我在等
    了一段時間之後，再告知異議人第二次『我們現在進行第幾
    次酒測，如果你不配合，我們就要依法告發你拒測』，依我
    印象所及，要求異議人進行數次酒測時，我有完整的講過上
    開權利告知的話語，但中間有2次忘記講，我記得我總共要
    求異議人酒測4次，這過程都有錄音，在錄音中異議人也承
    認他有喝酒、騎車，最後異議人有明白的告訴我說他不要酒
    測，我也有明白告訴異議人如果不測的話，是要處罰最高罰
    6萬元，異議人也堅持不測說要通知他太太來，異議人的太
    太來了之後看異議人滿臉酒氣有點神智不清的意識，就叫異
    議人簽名開拒測就好，所以異議人簽完名之後由他太太帶離
    開」等語綦詳；再經本院勘驗現場員警錄音之蒐證光碟，發
    現「於光碟時間2分47秒時，員警問：『第一次你要不要測
    ，要不要測，第一次喔』，異議人答：『不要啦，這樣難看
    』；於光碟時間3分08秒時，員警問：『這是第二次，快點
    啦，手不要再過來囉，你要不要測』，異議人不作聲；後於
    光碟時間3分34秒時，員警問：『呂先生，現在我第三次問
    你，要不要測，你要不要測』，異議人答：『我要上廁所啦
    』；在異議人上完廁所後，於光碟時間7分11秒，員警再問
    ：『這個啦，拒測最高罰6萬』，接著問道：『呂先生我現
    在第4次問你，現在有在錄影，拒測是最高罰6萬，你現在測
    ，不一定會超過』，異議人：『我要喝水』」等語，堪認證
    人郭福智上開證述與事實相符。員警即證人郭福智已先後多
    次要求異議人實施呼氣酒精濃度測試，並明確告知拒絕實施
    呼氣酒精濃度測試將處最高6萬元罰金等情，異議人辯稱員
    警未告知拒測之效果云云，不足採信。
  (二)本件異議人既坦承其於遭警取締前確曾飲用酒類，並於酒後
    騎乘機車行駛於道路，則依上開規定，員警自得依法對其進
    行酒精濃度測試檢定。而本件員警於取締過程中已多次向異
    議人確認是否進行呼氣酒精濃度測試且為權利告知，異議人
    一再以有人打他要找人理論、上廁所、找記者、立委之方式
    推諉延滯吹氣測試，甚久拖延均未進行吹氣酒精測試，自屬
    以消極方式拒絕接受酒精濃度測試檢定，是異議人之違規事
    實，已至為明確。
五、從而，於處分機關依道路交通管理處罰條例第35條第4項、
    第67條第2項前段、違反道路交通管理事件統一裁罰標準及
    處理細則及違反道路交通管理管理事件統一裁罰標準表之規
    定，裁處異議人罰鍰6萬元，並吊銷駕駛執照，3年內禁考，
    核無違誤。本件異議人之異議為無理由，應予駁回。
六、據上論斷，應依道路交通案件處理辦法第19條，裁定如主文
    。
中    華    民    國    97    年    12    月   31     日
                  交通法庭法    官  陳姵君
以上正本證明與原本無異。
對於本件裁定如有不服，應於送達後5日內， 向本院提出抗告書
狀，敘述抗告之理由，抗告於臺灣高等法院。
中    華    民    國    97    年    12    月   31     日
                          書 記 官  明祖斌


司法院資訊處製作；財團法人民間司法改革基金會備份。
